【裁判字號】    89,台上,7823
【裁判日期】    891221
【裁判案由】    業務過失致人於死
【裁判全文】
最高法院刑事判決                              八十九年度台上字第七八二三號
    上  訴  人  甲○○
右上訴人因業務過失致人於死案件，不服台灣高等法院中華民國八十九年九月十一日
第二審更審判決（八十九年度重上更(三)字第一四三號，起訴案號：台灣台北地方法院
檢察署八十四年度偵字第一○二四七號），提起上訴，本院判決如左：
    主  文
原判決撤銷，發回台灣高等法院。
    理  由
本件原判決認定上訴人即被告甲○○係基隆汽車客運公司司機，為從事駕駛業務之人
，於民國（下同）八十四年五月一日下午駕駛ＦＩ－三四○號營業大客車沿濱海公路
由基隆往宜蘭方向行駛，於同日十七時許途經同公路八十八公里五百公尺處時，該處
行車速率限制為時速五十公里，甲○○原應注意遵守限速之規定，詎其應注意並能注
意而疏不注意，竟貿然以六十二公里之時速繼續行駛，適陳郁馨駕駛ＦＦ－四○六八
號自用小客車自對向車道迎面駛來，因其疏未注意汽車在雙向二車道行駛時，應在遵
行車道內行駛之規定，而侵入甲○○所駕大客車之車道，致甲○○未為閃避，且煞停
不及致二車相撞，陳郁馨因而腦挫傷、顱內出血，經送醫後於同日十九時五十二分不
治死亡；甲○○肇事後以電話報警，並於台北縣警察局瑞芳分局鼻頭派出所警員施博
文到場處理時，向其自首等情，因而撤銷第一審不當之科刑判決，改判論處上訴人甲
○○業務過失致人於死罪責，固非無見。
惟按科刑判決書，須先認定犯罪事實，然後於理由內明其認定犯罪所憑之證據，方
足以資論罪科刑，如認定事實與其所採用之證據，及認定之理由不相適合。即屬理由
矛盾，其判決當然違背法令。查本件上訴人在正常行駛中，突因被害人駕車侵入其車
道時，似曾採取適當之閃避動作，即將大客車向右閃避並撞及路邊山壁後橫向停於馬
路中，此有現場照片可稽，且經證人王清貴於警訊中證述明確（見偵查卷第十頁反面
）。乃原判決竟認定「甲○○未為閃避」，及理由內記載「未採取適當之閃避動作」
等語，即與卷內資料不相符，難謂無理由矛盾之違誤。次按刑法上之過失，其過失行
為與結果間在客觀上有相當因果關係始得成立。所謂相當因果關係，係指依經驗法則
，綜合行為當時所存在之一切事實，為客觀之事後審查，認為在一般情形下，有此環
境，有此行為之同一條件，均可發生同一之結果，則該條件即為發生結果之相當條件
，行為與結果即有相當之因果關係；反之，若在一般情形下，有此同一條件存在，而
依客觀之審查，認為不必發生此結果者，則該條件與結果並不相當，不過為偶然之事
實而已，其行為與結果間即無相當因果關係。查本件上訴人雖在限速五十公里路段以
六十二公里行駛，固有超速之行為，然五十公里與六十二公里均屬行車之中等速度，
駕駛人於正常駕駛中似難分辨，此為一般駕駛之經驗法則，本件如非因被害人駕車突
然侵入其車道，則上訴人違規超速十二公里之行為，依客觀之審查應不必發生車禍之
結果，且被害人陳郁馨係於當日凌晨一時租車自板橋市開往花蓮，並於當日由花蓮開
回台北，於下午十七時因疲倦致侵入上訴人車道而生車禍，業經證人王俊雄、許瓊慧
於警局中證述甚詳（見相驗卷第七頁背面、第十頁），且證人謝孟倉於更審中亦證稱
：「……他是忽然將車開偏出去，我不知道他為何要在對向大客車開過來不到十公尺
的距離還要將車偏出去」（見更(三)卷第三十六頁），則上訴人在其車道正常行駛中，
忽因被害人長途駕車疲倦而侵入其車道，且在十公尺左右之近距離，其超速行為與本
件車禍之發生有無相當之因果關係，饒有研求之餘地。上訴意旨指摘原判決不當，非
無理由，應認仍有發回更審之原因。
據上論結，應依刑事訴訟法第三百九十七條、第四百零一條，判決如主文。
中      華      民      國    八十九    年     十二     月    二十一    日
                              最高法院刑事第二庭
                                  審判長法官  莊  來  成
                                        法官  呂  潮  澤
                                        法官  謝  俊  雄
                                        法官  白  文  漳
                                        法官  蘇  振  堂
      右正本證明與原本無異
                                              書  記  官
中      華      民      國    八十九    年     十二     月    二十八    日


司法院資訊處製作；財團法人民間司法改革基金會備份。
